# 对联营企业的顺流交易抵消及合并现流问题

提问人：wtbcpa1 时间：2019-10-31 21:20:44
请教陈版：
案例背景：
A 公司是母公司，持有 B 公司 20% 的股权，A 公司有其他子公司，期末编制合并报表。本期 A 公司销售给B 公司存货，成本 300 万，收入 500万，收入已全部收到现金。
账务处理：
分录 1 ：A公司单体报表编制分录：借：投资收益 40 （计算公式：（500-300 ）*20%）
贷：长期股权投资 40 （这 40 就是所说的未实现内部交易损益）
分录 2 ：A 公司合并报表层面抵消分录：借：营业收入 100 （计算公式：
500*20%）
贷：营业成本 60 （计算公式：300*20%）
贷：投资收益 40
问题如下：
问题（ 1 ）：以上分录是按照准则里的要求编制的，请问编制是否正确问题（ 2 ）：如果以上分录是正确的，那么存在这样一个疑问，A 公司单体报表层面对这边销售做的分录如下：
分录 3 ：借：银行存款 100 （此处只考虑 500 对应的 20%部分）
贷：营业收入 100
借：营业成本 60 （此处只考虑 300 对应的20% 部分）
贷：存货 60
那么把分录 1 、分录 2 、分录 3 结合在一起看，其实就是以下一笔分录（简称分录 4 ）：
分录 4 ：借：现金 100
贷：存货 60
贷：长期股权投资 40
对于分录 4 ，减少长期股权投资 40 我可以理解（就认为未实现的内部交易损益不能确认，对应的冲减长投），但是对于存货减少 60 这笔我觉得有点奇怪，虽然说存货减少 60 ，银行存款增加 60 ，对资产负债表没有影响，但是存货减少的这 60 在利润表中就没有相应的营业成本与之对应了，我在想是否可以把分录 2 改为 “分录2-1”：借：营业收入 40贷：投资收益 40
这样的话，结合分录 1 、分录 2-1、分录 3 一起看，其实就是以下一笔分录（简称分录 4-1）
分录 4-1：借：现金 100
贷：存货 60
贷：长期股权投资 40
借：营业成本 60
贷：营业收入 60
“分录 4-1” 与 “分录 4” 相比，就是多了对营业收入和营业成本同时有60 的体现，对净利润没有影响，但是这样做可以使得利润表和资产负债表可以对应起来，对于存货减少 60 就可以理解为 A 公司平价将存货卖给了B 公司，准则要求未实现内部交易损益不能确认，但是没说平价销售的收入成本不能确认，这样做分录是不是会更好一点？
问题（ 3 ）：A 公司收到的现金 100 （此处只考虑 500 对应的 20%部分），在现流表上是体现在销售商品收到的现金里了，那么既然做了抵消，现流是不是也应该相应的调整，我的理解是将其中的 40 调减，增加收到其他与投资活动有关的现金 40 ，最终这 100 的现金在现流表里的体现就是 “销售商品收到的现金 60”、“收到其他与投资活动有关的现金 40”，这种理解是和我问题（ 2 ）中对 “分录 2-1”的理解保持一致的，不知道这样的理解对不对？
还是说应该把这 100 全部放在“收到其他与投资活动有关的现金” 里？

回答人：chenyiwei
问题（ 1 ）：编制基本正确。
问题（ 2 ）：这是在合并报表层面视同 “单行合并”，即把本公司持有权益的20% 部分看作合并集团的一部分，按比例抵销与该部分之间的交易。存货因为不再在合并报表范围内，所以予以转出处理。对这部分存货成本 60 、收入 100 ，视同集团内部交易，不确认收入和成本，所以你建议的分录 4-1是不恰当的。
问题（ 3 ）：理论上该 100 应作为收回投资收到的现金处理。即把未实现损益视作提前收回投资。

提问人：wtbcpa1 时间：2019-11-04 06:30:14
追问陈版：
追问（ 1 ）：如果分录 1 、分录 2 、分录 3 是对的，那么合在一起看就是分录 4 的效果，对于分录 4 这个结果我觉得很奇怪，资产负债表上的存货减少了 60 ，利润表却没有相应的营业成本与之对应，总觉得很奇怪，是我哪里理解的不到位吗？
追问（ 2 ）：第二年子公司将这部分存货对外出售了，卖价高于 100 ，那今年认定为未实现内部交易损益的部分在第二年就已经实现了，但是在第二年应该不会去调整现流表了吧？那么从两年的跨度来看，母公司收到的这 100在现流表中就永远都体现在今年现流表的 “收到其他与投资活动有关的现金” 里了，其实实质上是销售商品收到的现金吧？

回答人：chenyiwei
1 、这里的 60 是针对本企业持有权益的部分，视同本集团内部交易，故无收入、成本。 2 、是这样。